臺灣橋頭地方法院民事判決
111年度訴字第18號
原      告  楊文禮  
被      告  林天得  
            賴靜嫻    住臺中市○○區○○路○段000巷00弄      
                  00號
共      同
訴訟代理人  蔡建賢律師
複  代理人  盧俊誠律師
上列當事人間請求債務人異議之訴事件，本院於民國111年10月6
日言詞辯論終結，判決如下：
  主  文
原告之訴駁回。
訴訟費用由原告負擔。
  事實及理由
一、原告主張：被告對原告所有坐落高雄市○○區○○段000 地號土
    地（下稱系爭土地）聲請強制執行，經本院以民國110 年度
    司執助字第126 號強制執行事件（下稱系爭執行事件）受理
    ，並查封原告所有系爭土地。惟原告並無被告據以強制執行
    之執行名義即確定判決所記載之行為，這些確定判決有問題
    ，不能用來強制執行。且原告對被告林天得有新臺幣（下同
    ）6,220萬元之債權【含違約金1,420萬元、主人廣播電台股
    份有限公司(下稱主人廣播電台)之廣告費4,800萬元】、對
    被告賴靜嫻有8,280萬元之債權（為主人廣播電台之廣告費
    ），原告主張用以抵銷，則被告2人之債權即已不存在，其
    等請求之事由業已消滅，自不得據以聲請強制執行，爰依強
    制執行法第14條規定提起本訴等語，並聲明：系爭執行事件
    之強制執行程序應予撤銷。
二、被告均以：原告主張都有經過民事確定判決，有客觀拘束力
    ，不得為相反主張。有關廣告費依法屬於主人廣播電台所有
    ，縱然原告主張為真，公司股東不得主張公司之收入為股東
    個人所有，亦無權代位公司請求等語置辯，並聲明：原告之
    訴駁回。
三、兩造不爭執事項
　㈠被告林添得分別以臺灣高雄地方法院（下稱雄院）109年度簡
    上字第166號確定判決、臺灣高等法院高雄分院（下稱高雄
    高分院）109年度上易字第382號確定判決為執行名義；被告
    賴靜嫻分別以高雄高分院110年度上字第6號確定判決、雄院
    109年度簡上字第188號確定判決為執行名義(下合稱系爭執
    行名義)，對原告聲請強制執行，經本院分別以系爭執行事
    件、110年度司執助字第271號強制執行事件、110年度司執
    字第11378號強制執行事件、110年度司執助第520號強制執
    行事件受理，嗣本院110年度司執助字第271號強制執行事件
    、110年度司執字第11378號強制執行事件、110年度司執助
    第520號強制執行事件均併入系爭執行事件。
　㈡被告林天得前以原告僅移轉主人廣播電台40％股權為由，依股
    權讓渡契約書訴請原告給付違約金，經臺灣臺南地方法院92
    年度重訴字第147號民事判決判命原告給付1,000萬元及法定
    遲延利息，原告不服提起上訴，分別經臺灣高等法院臺南分
    院以96年度重上更二字第14號民事判決、最高法院97年度台
    上字第1310號民事判決駁回上訴而告確定(下稱系爭違約金
    確定判決)。被告林天得執系爭違約金確定判決，聲請強制
    執行原告財產，就法定遲延利息部分前後合計受償超過395
    萬元。
　㈢原告前曾以：原告與被告林天得達成和解，被告林天得同意
    不執系爭違約金確定判決聲請強制執行，詎被告林天得仍聲
    請強制執行原告財產，並受償利息395萬元，原告自得依民
    法債務不履行及不當得利之法律關係，請求被告連帶返還上
    開金額其中130萬元等語起訴，經本院108年度訴字第479號
    判決原告之訴駁回，嗣原告提起上訴，並經高雄高分院以10
    9年度上易字第400號判決上訴駁回確定（訴字卷一第243頁
    至第248頁，下稱系爭前案確定判決）。
四、得心證之理由
　㈠按執行名義成立後，如有消滅或妨礙債權人請求之事由發生
    ，債務人得於強制執行程序終結前，向執行法院對債權人提
    起異議之訴。如以裁判為執行名義時，其為異議原因之事實
    發生在前訴訟言詞辯論終結後者，亦得主張之；執行名義無
    確定判決同一之效力者，於執行名義成立前，如有債權不成
    立或消滅或妨礙債權人請求之事由發生，債務人亦得於強制
    執行程序終結前提起異議之訴，強制執行法第14條第1 項、
    第2 項定有明文。所謂「消滅債權人請求之事由」，例如清
    償、提存、抵銷、免除、混同、債權讓與、債務承擔、更改
    、消滅時效完成、解除條件成就、契約解除或撤銷、另訂和
    解契約，或其他類此之情形。所謂「妨礙債權人請求之事由
    」，例如債權人同意延期清償、債務人行使同時履行抗辯權
    等（最高法院98年度台上字第1899號判決意旨參照）。
  ㈡經查，觀諸系爭執行事件之系爭執行名義均為確定判決，依
    強制執行法第14條第1項規定，原告若有消滅或妨礙被告請
    求之事由發生在上開確定判決言詞辯論終結後，始可提起債
    務人異議之訴請求撤銷強制執行程序。而就原告主張其並無
    上開確定判決所記載之行為，這些確定判決有問題，不能用
    來強制執行等語，此否認應負損害賠償責任之異議原因事實
    ，乃發生於上開確定判決言詞辯論終結之前，並非在上開確
    定判決訴訟終結後所發生消滅或妨礙債權人請求之事由，尚
    非異議之訴所能救濟，原告執此提起債務人異議之訴請求撤
    銷強制執行程序，於法不合，應予駁回。
　㈢至原告主張對被告林天得有6,220萬元之債權（含違約金1,42
    0萬元、主人廣播電台之廣告費4,800萬元）、對被告賴靜嫻
    有8,280萬元之債權（為主人廣播電台之廣告費），其中就
    廣告費部分，依原告自陳廣告費4,800萬元及8,280萬元均屬
    於主人廣播電台所有，主人廣播電台是我創辦的，股東也是
    我的親人等語（訴字卷一第511頁、第512頁），惟公司與創
    辦人、股東之間分屬不同權利主體，公司所有之物或債權並
    非當然屬於創辦人、股東所有，原告主張屬於主人廣播電台
    所有之廣告費自非屬於原告所有，原告顯將個人與公司之主
    體混為一談，其主張以此用以抵銷，應屬無稽，洵無足採。
　㈣另原告主張：因被告林天得先前提告我有20%股權未過戶違約
    ，經法院判決我應賠償被告林天得違約金1,000萬元及利息
    ，至105年利息增加到420萬元，所以1,420萬元是被告林天
    得告我違約造成的。後來林天得來找我和解，說要把股份賣
    還給我，我跟林天得說違約金是不當得利，當時林天得同意
    扣除1,000萬元違約金當作抵銷股權說要還給我，被告林天
    得同意不就違約金1,000萬元聲請強制執行，但被告林天得
    事後仍持系爭違約金確定判決聲請強制執行，已執行1,000
    萬元違約金及利息420萬元，構成債務不履行及不當得利，
    被告林天得應該要把違約金1,000萬元及利息420萬元還給我
    等語（訴字卷一第510頁、第511頁、訴字卷二第10頁），然
    原告先前已曾以被告林天得同意不執系爭違約金確定判決聲
    請強制執行，詎被告林天得仍聲請強制執行原告財產，並受
    償利息395萬元，原告得依民法債務不履行及不當得利之法
    律關係，請求被告返還上開金額其中130萬元等情起訴，經
    系爭前案確定判決原告敗訴確定等情，業如兩造不爭執事項
    ㈢所載，並經本院調閱系爭前案確定判決卷宗核閱無訛，可
    知本件與系爭前案確定判決均源自同一原因事實及請求權基
    礎，雖因屬未重覆之一部請求，固不生既判力之問題(最高
    法院108年度台抗字第762號裁定參照)，惟參諸原告與被告
    林天得均為系爭前案確定判決之當事人，關於「被告林天得
    有無同意不執系爭違約金確定判決聲請強制執行，其經由強
    制執行程序受償有無構成債務不履行或不當得利」等節，業
    經系爭前案訴訟程序列為足以影響判決結果之主要爭點，經
    兩造各為充分之舉證，一如訴訟標的極盡其攻擊、防禦之能
    事，並使兩造當事人適當而完全之辯論，始由系爭前案確定
    判決承審法院為實質上之審理判斷，且該判斷並無顯然違背
    法令，原告於本件亦未提出新訴訟資料足以推翻前案之判斷
    ，揆諸前開裁判意旨，兩造自應受系爭前案確定判決理由之
    拘束，不得為相反之主張，本院亦不得為不同之認定，是原
    告於本案再主張被告林天得同意不執系爭違約金確定判決聲
    請強制執行，其經由強制執行程序受償1,420萬元構成債務
    不履行或不當得利，應返還原告1,420萬元等節，自屬無據
    ，足認原告對被告林天得並無可供與系爭執行名義抵銷之債
    權存在。
　㈤綜上所述，原告於系爭執行名義之確定判決言詞辯論終結後
    ，對被告無可供抵銷之債權存在，即無抵銷權得行使，且系
    爭執行名義成立後並無消滅或妨礙被告請求之事由發生，核
    與強制執行法第14條規定要件不合，自難認其主張有理由。
五、綜上所述，原告依強制執行法第14條規定，請求撤銷系爭執
    行事件之強制執行程序，為無理由，應予駁回。
六、本件事證已臻明確，兩造間其餘主張及舉證，經本院審酌後
    認與判決之結果不生影響，不再逐一論列，附此敘明。
七、據上論結，原告之訴為無理由，判決如主文。 
中　　　華　　　民　　國　　111　　年　　10 　月 21　日
　　　　　　　　　　　民事第二庭法官 翁熒雪
以上正本係照原本作成。
如對本判決上訴，須於判決送達後20日內向本院提出上訴狀。如
委任律師提起上訴者，應一併繳納上訴審裁判費。
中　　　華　　　民　　國　　111　　年　　10 　月 21　日
                              書記官 陳奕希